臺灣高等法院民事判決　　　　　　　　　　99年度訴字第52號
原　　　告　陳麗珠
訴訟代理人　何宗翰
被　　　告　戴榆文
訴訟代理人　戴子淳
上列當事人間請求侵權行為損害賠償事件，經本院刑事庭移送前
來，本院於中華民國100年1月4日言詞辯論終結，判決如下：
    主  文
被告應給付原告新臺幣貳拾萬元，及自民國九十九年九月十五日
起，至清償日止，按週年利率百分之五計算之利息。
原告其餘之訴及假執行之聲請均駁回。
訴訟費用由被告負擔十分之一，餘由原告負擔。
    事實及理由
一、原告主張：被告於民國（下同）98年6月初與訴外人陳石林
    在臺北市華僑舞廳相識，同年7月1日陳石林僱用被告在戴林
    美白館販賣美白產品，詎被告明知陳石林係伊之夫，為有配
    偶之人，竟自98年7月25日起至同年9月28日止，在臺北市大
    直沐蘭汽車旅館、臺北市○○街30巷11號5樓之18租屋處、
    六福皇宮等處，多次與陳石林發生性交行為，嗣被告於98年
    10月3日至伊家中大鬧，伊始知悉此情事。被告與伊配偶多
    次相姦行為，不法侵害伊基於婚姻關係而享有之身分法益，
    夫妻間原本甜蜜、互重互愛之親密關係遭受破壞，伊因此與
    陳石林冷戰、分居中，致伊精神上痛苦不堪，核屬情節重大
    ，自得請求被告賠償慰撫金。而被告上開行為涉有相姦罪，
    伊提出刑事自訴後，業經法院判決有罪確定在案，爰依法對
    被告提起本件刑事附帶民事訴訟，並依民法第184條第1項、
    第195條第1項前段、第3項之規定，求為命被告應給付伊新
    臺幣（下同）200萬元及法定遲延利息之判決等語。並聲明
    ：(一)被告應給付原告200萬元，及自刑事附帶民事訴訟起訴
    狀繕本送達翌日起至清償日止，按年息5%計算之利息。(二)願
    供擔保請准宣告假執行。
二、被告則以：伊係於98年7月25日遭陳石林性侵，因羞於報案
    ，且陳石林多方安撫、贈與禮物，而未報案。伊與陳石林認
    識時間前後不到二個月，彼此間並無合意之性交行為，更無
    同居之事實，係依陳石林要求而發送簡訊，伊並無破壞原告
    之家庭，原告在起訴狀所載諸多與事實不符，又乏證據證明
    所受損害。伊有嚴重憂鬱症，精神狀況本來就不穩定，因受
    不了陳石林編造謊言刻意羞辱，燒碳自殺，經報119送醫急
    救而救回一命，出院後後遺症現仍繼續看病吃藥，目前無工
    作收入，名下亦無財產，只能投靠高齡65歲之父親養病過日
    子，請判決免付賠償金等語，資為抗辯。並聲明：(一)原告之
    訴駁回。(二)如受不利之判決，願供擔保請准宣告免假執行。
三、原告主張被告於98年7月25日在大直沐蘭汽車旅館與陳石林
    發生性交行為，並接受陳石林餽贈之鑽石項鍊、鑽石戒指、
    衣服、牛仔褲、皮包等禮物之事實，為被告所不爭執，堪信
    為真實。惟原告主張被告與陳石林相姦行為，則為被告所否
    認，並辯稱伊於98年7月25日係遭陳石林強暴，因羞於報案
    且事後陳石林安撫伊，收伊作乾女兒，並贈送鑽石項鍊、戒
    指、衣服、包包、牛仔褲等物品，伊始未報案等語。惟查，
    被告與陳石林相姦之事實，已據證人陳石林於刑事妨害婚姻
    案件第一審證稱：伊與被告是在華僑舞廳認識，認識後有交
    往，交往過程中有發生性關係，嗣於98年8月17日被告發第
    一通簡訊告知房子找到定下來後開始同居，性關係次數無法
    計算，同居到98年9月28日被告捲款避不見面為止，同居地
    點是在錦州街租屋處。被告開始與伊交往就知道伊有配偶，
    伊的女兒、兒子還跟被告見過面一起吃飯，因為伊開公司請
    被告當業務時，有請被告培養小女兒當業務員。伊跟被告每
    天都有發生性關係，被告肛門與一般人不同，被告肛門沒有
    縐摺而且是浮腫的，伊還帶他去三軍總醫院看門診，才知道
    被告肛門長了三顆痔瘡，有醫療紀錄為證。第一次發生性行
    為是被告自動說要送伊當禮物的，所有發生過的性行為都是
    被告自動的。於98年8月14日根據被告提供的汽車旅館的廣
    告去那邊過夜，當天晚上因被告太急，就把伊的生殖器官弄
    傷，被告後來在同月17日有發簡訊說把伊弄傷了。8月15日
    伊有帶被告參加中壢的獅子會。其他簡訊除了是一些被告時
    常挑逗伊的詞句以外，原本約定送被告去補日文，還沒去之
    前伊教被告說男性生殖器官為『勁勁』（日文發音），女性
    生殖器官為『芒果』（日文發音），因為被告皮膚很白，所
    以約定講白芒果係指被告的生殖器，講勁勁就是指伊的生殖
    器。交往過程中有送被告鑽石項鍊、鑽石戒指、進口名牌包
    包、衣服、四顆假牙還有其他很多禮物。與被告發生性關係
    日期不記得，只記得天天見面常常有發生性關係，發生性關
    係地點在中壢、六福皇宮、錦州街同居地及其他地點，一時
    記不清等語（見刑事第一審卷第126至128頁），核與原告所
    提由被告發送予陳石林之簡訊影本（見同前刑事卷第15至43
    頁）內容相符，足認證人陳石林之證詞與事實相符，而可採
    信。被告雖抗辯98年7月25日係遭陳石林強暴，因羞於報案
    ，且陳石林其後安撫、餽贈其許多禮物，始未報案，並依陳
    石林要求而發送上開簡訊等語。然查，被告果遭陳石林強制
    性交，原應心懷怨恨儘速報警處理，始符常情，豈會於翌日
    發送「我們一起睡覺嘍!我每分每秒都想著你!!你的裸體好
    迷惑我喔!」之簡訊予陳石林，甚且接受陳石林金錢、禮物
    之饋贈？被告辯稱遭陳石林強制性交云云，顯非可採。又被
    告辯稱其自98年7月25日後，並未再與陳石林發生性交行為
    等語。然此與證人陳石林前揭證述兩人其後有多次性交行為
    之證詞不合，且依被告所發送內容：「我們一起睡覺嘍!我
    每分每秒都想著你!!!你的裸體好迷惑我喔!」（7月26日）
    、「老公：我剛吃飽"你昨天這麼累"身體還好嗎？如果不舒
    服我可以幫你做舒通經絡的服務喔!讓你馬上精力充沛!!，
    早上你帶我去看醫生，我真的好感動喔!!又更愛你了!!老天
    對我真好!給我所有女人想要的超完美老公!想你!」（8月13
    日）、「芒果特搜報：勁哥勁哥"房子到了已經訂下來了"白
    cc已經叫貨"膠元蛋白"洽談好了!!EGF再生因子""我再想一
    下要不要進貨!!勁勁你還好嗎？想你喔!!對不起把你弄傷了
    !!我是愛你的喔!!」（8月17日）、「我為了要愛你看了很
    多書籍!!也上網看如果（何）做好第三者的角色!我很珍惜
    跟你在一起的每一刻!因為當老大知道後"我就得離開你" 我
    很怕那天的到來!」（8月26日）、「大膽挑戰你的限度嘍！
    火辣美女陪你"完全沒有話題禁忌唷！快來挑戰你的狂野限
    度吧！"白芒果!!」（9月12日）、「帥哥：請你到（性愛合
    作社）存精子!!請洽：騷貨白芒果!!」（9月12日）、「你
    的小綿羊"下體嚴重漏水!!騷癢不止!!好想你!非常想你!!」
    （9月12日）等簡訊，顯見被告於98年7月25日仍與陳石林多
    次發生性交行為，所辯未再發生性交行為云云，亦無可取。
    再以簡訊內容「我為了要愛你看了很多書籍!!也上網看如果
    （何）做好第三者的角色!我很珍惜跟你在一起的每一刻!因
    為當老大知道後"我就得離開你"我很怕那天的到來!」、「
    如果不要認識你該有多好，沒名沒份的我受到這樣的傷害」
    （10月31日），可見被告明知陳石林有婚姻關係，卻仍與陳
    石林交往並多次為性交行為，被告辯稱不知陳石林有婚姻關
    係等語，顯非可採。而本院刑事庭亦就被告前開行為，認定
    犯刑法第239條之相姦罪，判處三個月有期徒刑，緩刑二年
    確定在案，此經調閱刑事卷宗核對無訛，並有本院99年度上
    易字第1885號刑事判決在卷可憑（見本院卷第3至5頁）。是
    原告主張被告知悉陳石林為有配偶之人，仍與陳石林為多次
    性交行為之事實，堪以採信。
四、按「因故意或過失，不法侵害他人之權利者，負損害賠償責
    任。故意以背於善良風俗之方法，加損害於他人者亦同。」
    「不法侵害他人之身體、健康、名譽、自由、信用、隱私、
    貞操，或不法侵害其他人格法益而情節重大者，被害人雖非
    財產上之損害，亦得請求賠償相當之金額。」「前二項規定
    ，於不法侵害他人基於父、母、子、女或配偶關係之身分法
    益而情節重大者，準用之。」民法第184條第1項、民法第19
    5條第1項前段、第3項分別定有明文。又婚姻關係以夫妻共
    同生活為目的，夫妻間應彼此尊重，互守忠實義務，保持其
    共同生活之圓滿、安全及幸福，此種關係具有人格之性質，
    對配偶雙方均具有重大利益。與有配偶之人通姦、相姦，乃
    干擾或妨害他人夫妻維持婚姻共同生活圓滿、安全及幸福之
    權利（最高法院55年台上字第2053號判例意旨參照）。查，
    被告於陳石林與原告婚姻關係存續期間內，與陳石林發生相
    姦行為，依前揭說明，自屬對於原告基於配偶關係所生身分
    法益之不法侵害。原告與陳石林結婚37年之久，育有一子三
    女，堪認被告與陳石林之相姦行為已嚴重破壞原告之婚姻生
    活，原告因此受有精神上極鉅之痛苦，而所受之痛苦，雖非
    財產上之損害，按之前開規定，仍得對之請求賠償相當之金
    額。被告徒言抗辯原告並無損害云云，為不足取。是原告依
    前揭規定，請求被告賠償慰撫金，洵屬有據。次查，原告學
    歷為國中畢業，為家庭主婦，98年度有坐落於臺中縣大甲鎮
    之房屋一筆與二筆投資，財產總額共111萬8,440元。被告學
    歷為臺北商專附設補校肄業，並曾在空中大學選修過，98年
    時從事賣保養品工件，每月收入約一、二萬元，承租房屋居
    住，每月租金9,000元，98年度名下有6筆股票投資，財產總
    額為11萬3,930元等事實，為兩造所不爭執（見本院卷第29
    、30頁），並有稅務電子閘門財產所得調件明細表在卷可稽
    （見本院卷第8至15頁），堪信為真實。本院審酌上開兩造
    身分、經濟能力及社會地位等情狀，並被告與陳石林認識二
    個月、前開侵權行為情狀，因認原告請求被告賠償200萬元
    ，尚嫌過高，應以20萬元較為公允適當。至被告精神狀況縱
    屬不穩定，亦不得解免其賠償責任，是被告抗辯應判決免為
    賠償等語，委非可取。
五、綜上所述，原告本於侵權行為之法律關係，請求被告給付20
    萬元，及自刑事附帶民事訴訟起訴狀繕本送達被告翌日即98
    年9月15日起至清償日止，按法定利率即年息5%計算之遲延
    利息，於法有據，應予准許，逾此部分之請求，為無理由，
    應予駁回。又兩造均陳明願供擔保，分別聲請宣告假執行及
    免為假執行，惟原告勝訴部分，核其訴訟標的金額未逾150
    萬元，不得上訴第三審，經本院判決後即告確定，是就此部
    分無宣告假執行之必要；至於原告敗訴部分，其假執行之聲
    請即失所附麗，應併予駁回。
六、本件事證已臻明確，兩造其餘攻擊防禦方法及未經援用之證
    據，經審酌後核與判決結果不生影響，爰不一一論述，附此
    敘明。
據上論結，本件原告之訴為一部有理由，一部無理由，依民事訴
訟法第79條，判決如主文。
中    華    民    國   100    年    1     月    18    日
                      民事第十三庭
                        審判長法  官  蕭艿菁
                              法  官  楊絮雲
                              法  官  林麗玲
正本係照原本作成。
如不服本判決，應於收受送達後20日內向本院提出上訴書狀，其
未表明上訴理由者，應於提出上訴後20日內向本院補提理由書狀
（均須按他造當事人之人數附繕本）上訴時應提出委任律師或具
有律師資格之人之委任狀；委任有律師資格者，另應附具律師資
格證書及釋明委任人與受任人有民事訴訟法第466條之1第1項但
書或第2項（詳附註）所定關係之釋明文書影本。如委任律師提
起上訴者，應一併繳納上訴審裁判費。
中    華    民    國   100    年    1     月    18    日
                              書記官  陶美玲
附註：
民事訴訟法第466條之1（第1項、第2項）：
對於第二審判決上訴，上訴人應委任律師為訴訟代理人。但上訴
人或其他法定代理人具有律師資格者，不在此限。
上訴人之配偶、三親等內之血親、二親等內之姻親，或上訴人為
法人、中央或地方機關時，其所屬專任人員具有律師資格並經法
院認為適當者，亦得為第三審訴訟代理人。